---
title: " ACP sur des donnees de temperature"
author: "MOUHAMADOU KANE"
date: "2022-11-16"
output: html_document
---


On va charger nos donnees pour ensuite repondre aux questions 
```{r echo=FALSE }
temp=read.table("~/Universite de LILLE/Semestre 1/M1 - MIASHS Parcourt MQME/Analyse de donnees/Sophie Dabo/temperature.txt",header=TRUE,dec='.')
temp
```


```{r echo=FALSE, warning=FALSE}

#install.packages("kableExtra")           
library("kableExtra")
```



## 1- Analyse Descriptives des variables :

```{r echo=FALSE}
#résumé descriptif de chaque variable, utiliser le package kableextra pour une affichage plus joli
kable(summary(temp), digits= 1, booktabs = TRUE)%>%
  kable_styling(font_size = 20)

```


Dans cette partie on se focalise uniquement sur les 12 mois :

**- Janvier :** La temperature minimale est de **0.40** et **7.5** est la temperature maximale ; On voit aussi **50%** des villes on une temperature  **< ou egale 4.7** et **50%** des villes on une temperature   **> ou egale 4.7**.  ET **25%** des villes on une temperature  **< ou egale 2.4** par contre **75%** des villes on une temperature **< ou egale a 5.55**.


**- Fevrier :** La temperature  minimale est de **1.500** et **8.500** est la temperature maximale ; On voit aussi **50%** des villes on une temperature   **< 5.300** et **50%** des villes on une temperature   **> ou egale a 5.300**.  ET **25%** des villes on une temperature  **< 3.350** par contre **75%** des villes on une temperature  **> ou egale a 6.200**.

**- Mars :** La temperature  minimale est de **5.600** et **10.800** est la temperature maximale ; On voit aussi **50%** des villes on une temperature  **< 7.800** et **50%** des villes on une temperature   **> 7.800**.  ET **25%** des villes on une temperature  **< 7.550** par contre **75%** des villes on une temperature  **< ou egale a 9.550**.

**- Avril :** La temperature  minimale est de **8.90** et **10.800** est la temperature maximale ; On voit aussi **50%** des villes on une temperature  **< 10.70** et **50%** des villes on une temperature   **> 10.70**.  ET **25%** des villes on une temperature  **< 10.00** par contre **75%** des villes on une temperature  **< ou egale a 12.20**.

**- Mai :** La temperature  minimale est de **11.60** et **16.80** est la temperature maximale ; On voit aussi **50%** des villes on  une temperature  **< 14.30** et **50%** des villes on une temperature   **> ou egale a 14.30**.  ET **25%** des villes on une   temperature  **< 13.70** par contre **75%** des villes on une temperature  **< ou egale a 15.35**.

**- Juin :** La temperature  minimale est de **14.40** et **20.80** est la temperature maximale ; On voit aussi **50%** des villes on une temperature   **< 17.50** et **50%** des villes on une temperature   **> 17.50**.  ET **25%** des villes on une temperature  **< 17.15** par contre **75%** des villes on une temperature  **=19.00**.

**- Juillet :** La temperature  minimale est de **15.60** et **23.30** est la temperature maximale ; On voit aussi **50%** des villes on                 une temperature moyenne < **19.40** et **50%** des villes on une temperature moyenne > **19.40**.  ET **25%** des villes on une temperature  **< 18.90** par contre **75%** des villes on une temperature moyenne **< ou egale a 20.90**.


**- Aout :** La temperature moyenne minimale est de **16.00** et **22.80** est la temperature maximale ; On voit aussi **50%** des villes on                 une temperature moyenne < **19.10** et **50%** des villes on une temperature moyenne > **19.10**.  ET **25%** des villes on une                     temperature moyenne **< 18.45** par contre **75%** des villes on une temperature moyenne **< ou egale a 20.95**.

**- Septembre :** La temperature moyenne minimale est de **14.70** et **20.30** est la temperature maximale ; On voit aussi **50%** des villes                    on une temperature moyenne < **16.40** et **50%** des villes on une temperature moyenne > **16.40**.  ET **25%** des villes on une  temperature moyenne **< 15.85** par contre **75%** des villes on une temperature moyenne **< ou egale a 18.45**.

**- Otobre :** La temperature moyenne minimale est de **9.50** et **16.00** est la temperature maximale ; On voit aussi **50%** des villes                    on une temperature moyenne  **< 11.60** et **50%** des villes on une temperature moyenne > **11.60**.  ET **25%** des villes on une  temperature moyenne **< 11.30** par contre **75%** des villes on une temperature moyenne **< ou egale a 13.55**.

**- Novembre :** La temperature moyenne minimale est de **4.900** et **11.500** est la temperature maximale ; On voit aussi **50%** des villes                    on une temperature moyenne < **7.800** et **50%** des villes on une temperature moyenne > **7.800**.  ET **25%** des villes on                     une  temperature moyenne **< 6.600** par contre **75%** des villes on une temperature moyenne **< ou egale a 9.050**.

**- Decembre :** La temperature moyenne minimale est de **1.300** et **8.200** est la temperature maximale ; On voit aussi **50%** des villes                    on une temperature moyenne < **5.400** et **50%** des villes on une temperature moyenne > **5.400**.  ET **25%** des villes on                  une  temperature moyenne **< 3.450** par contre **75%** des villes on une temperature moyenne **> ou egale a 6.350**.

Ensuite interpretons la matrice de **correllation** de nos 12 mois. Pour ce faire utilisons la fonction **corrplot** de la librairie *corrplot* permet de représenter graphiquement une matrice de corrélation.

```{r echo=FALSE, message=FALSE}
X=temp[,1:12]

matcor=cor(X)
kable(matcor, digits= 7, booktabs = TRUE)%>%
  kable_styling(font_size = 20)

library(corrplot)
corrplot(matcor, type="upper", tl.col="black", tl.srt=45)
```

**-Janvier** est **fortement positement** correlle avec **Fevrier, Mars, Octobre, Novembre et Decembre** mais aussi on note une correllation **faible** avec les mois **Avril et Septembre**.

**-Fevrier** est **fortement positement** correlle avec **Mars,Septembre, Octobre, Novembre et Decembre** mais aussi on note une correllation **faible** avec les mois **Mai, Juin et Aout**.

**- Mars et Avril** sont **fortements positements** correlle avec  **tous les mois**.

**- Mai** est **fortement positement** correlle avec **Juin, Juillet, Aout ,Septembre et Octobre ** mais aussi on note une correllation **faible** avec les mois **Avril et Septembre**.

**- Juin** est **fortement positement** correlle avec **Juin, Juillet, Aout,Septembre et Octobre ** mais aussi on note une correllation **faible** avec le mois **Novembre**.

**- Juillet** est **fortement positement** correlle avec **Aout,Septembre et Octobre ** mais aussi on note une correllation **faible** avec le mois **Novembre**.

**- Aout** est **fortement positement** correlle avec **Septembre et Octobre ** mais aussi on note une correllation **faible** avec le mois **Novembre**.

**- Septembre** est **fortement positement** correlle avec **Octobre, Novembre et Decembre ** .

**- Octobre** est **fortement positement** correlle avec **, Novembre et Decembre ** .

**- Nvembre** est **fortement positement** correlle avec **Decembre ** .

Au vue des correllations qu'on a vue avec certaines variables, cela peut nous permettre de faire un **ACP** pour reduire les dimensions.

Faisons aussi le **Boxplot** pour voir la dispersion de non 12 variables

```{r echo=FALSE}
boxplot(X)
```

On voit que toutes nos variables sont presque homogenes donc on peut faire un **ACP non normee ou un ACP normee**.
On choisira dans la suite de faire un  **un ACP normee**.

# 2. Quelle est l’inertie associée au premier axe factoriel? Au second axe? Quelle est l’inertie totale? Quel est le pourcentage d’inertie                        associé au premier plan factoriel?

```{r echo=FALSE, warning=FALSE, message=FALSE}
library("FactoMineR")
library("factoextra")

X.pca= PCA(X, graph = FALSE)
X.pca
```
Linertie associer au premier axe est de **9.58178**
```{r echo=FALSE}
X.pca$eig[1]
```

Linertie associer au deuxieme axe est de **2.276418**
```{r echo=FALSE}
X.pca$eig[2]
```
L’inertie totale est : **12**

```{r echo=FALSE}
Inerrtie_total=X.pca$eig[1]+X.pca$eig[2]+X.pca$eig[3]+X.pca$eig[4]+X.pca$eig[5]+X.pca$eig[6]+X.pca$eig[7]+X.pca$eig[8]+X.pca$eig[9]+X.pca$eig[10]+X.pca$eig[11]+X.pca$eig[12]

Inerrtie_total
```
Le pourcentage d'inertie au premier plan factoriel est de :**98.81832**.

```{r echo=FALSE}
pourcentage_inertie_premier_plan= ((X.pca$eig[1]+X.pca$eig[2])/Inerrtie_total)*100
pourcentage_inertie_premier_plan
```
# 3. Représenter à l’aide de diagrammes en bâtons l’inertie des axes ("éboulis des valeurspropres") et le pourcentage d’inertie cumulé.

Faisons la representation de diagrammes en bâtons l’inertie des axes :

```{r echo=FALSE}
fviz_eig(X.pca, addlabels = TRUE, ylim = c(0, 90))
```


# 4. Produire les corrélations des variables avec l’axe 1 et les trier de façon décroissante.Même chose pour l’axe 2. Quelle est la variable la plus corrélée à l’axe                  1 ? à l’axe 2?
**- Pour l'axe 1 :**

On affiche d'abord les correlation  :
```{r echo=FALSE}
corr_1=X.pca$var$cor[,1]
corr_1
```

On va ensuite afficher le triage de façon décroissante

```{r echo=FALSE}
rev(sort(corr_1))
```

Donc on voit **Octobre** est la plus correlle a l'axe 1

**- Pour l'axe 2 :**

On affiche d'abord les correlation  :
```{r echo=FALSE}
corr_2=X.pca$var$cor[,2]
corr_2
```

On va ensuite afficher le triage de façon décroissante

```{r echo=FALSE}
rev(sort(corr_2))
```

Donc on voit **Janvier** est la plus correlle a l'axe 2

# 5. Retrouver par le calcul la contribution de la variable la plus corrélée avec l’axe 1.

Pour repondre a la question on va d'abord afficher la contribution avec la fonction **PCA** et ensuite comparer au resultat par calcul
```{r echo=FALSE}
X.pca$var$contrib[, 1]
```

On voit que la contribution de la variable **Octobre**  est de **10.026461**.

Par calcule on cherche d'abord le maximum de cordonne  a l'axe 1 pour l'eleve au carree est ensuite le divise a la valeur propre de l'axe 1

```{r echo=FALSE}
ctr_max=((max(X.pca$var$coord[,1]))**2)/X.pca$eig[1]*100
ctr_max
```
On a retrouver la valeur par calcule.

# 6. Quel est l’individu dont la qualité de représentation sur le plan (1, 2) est la plus élevée? la moins élevé?

Pour ce faire on va utiliser la **fviz_cos2**  pour afficher par ordre decroissant 
```{r echo=FALSE}
X.pca$ind$cos2[,1:2]

```

```{r echo=FALSE}

fviz_cos2(X.pca, choice = "ind", axes = 1:2 , top = 15)

```

On voit que sur le plan (1,2) **Brest** est le mieux represente parcontre  **Paris** est le moins represente.

# 7. Quel est l’individu ayant le plus contribué à la formation de l’axe 1? le moins contribué? Donner les contributions significatives des individus à l’axe 1.


```{r echo=FALSE}
rev(sort(X.pca$ind$contrib[,1]))
```
On vois **Nice** est l'indiviuds qui a le plus contribue a la formation de l'axe 1.

Parcontre **Nantes** est l'indiviuds qui a le moin contribue a la formation de l'axe 1.

Pour les contributions significatives des individus à l’axe 1 on va utiliser la **fviz_contrib** :

```{r echo=FALSE}
# Contributions des variables à PC1
fviz_contrib(X.pca, choice = "ind", axes = 1, top = 15)
```

On voit les individus Nice,Marseille,Lille,Montpellier,Strasbourg et Bordeaux sont les plus significatifs car ils sont au dessus de la ligne **rouge**. 

# 8. Quel est l’individu ayant le plus contribué à la formation de l’axe 2? le moins contribué. Donner les contributions significatives des individus à l’axe 2.

```{r echo=FALSE}
rev(sort(X.pca$ind$contrib[,2]))
```
On vois **Brest** est l'indiviuds qui a le plus contribue a la formation de l'axe 2.

Parcontre **Bordeaux** est l'indiviuds qui a le moin contribue a la formation de l'axe 2.

Pour les contributions significatives des individus à l’axe 2 on va utiliser la **fviz_contrib** :

```{r echo=FALSE}
# Contributions des variables à PC1
fviz_contrib(X.pca, choice = "ind", axes = 2, top = 15)
```

On voit les individus Brest,Strasbourg,Lyon,Grenoble et Rennes sont les plus significatifs car ils sont au-dessus de la ligne **rouge**.


# 9. Trier les individus du plus éloigné au plus proche du centre de gravité du nuage.


Pour ce faire on va utiliser la methode de calcule et ensuite utiliser la fonction de **dist** pour comparer les resultats.

**- Methodes calcule directe :**


```{r echo=FALSE}
distance_centre_gravite =sqrt(X.pca$ind$coord[,1]^2 +X.pca$ind$coord[,2]^2)
sort(distance_centre_gravite , decreasing = TRUE)
```

**- Methodes dist :**

```{r echo=FALSE}
distance_centre_gravite_dist=X.pca$ind$dist
sort(distance_centre_gravite_dist, decreasing = TRUE)
```

On remarque qu'on a les memes resultats et **Nice** est le plus **eloigner** du centre de gravite  parcontre **Nantes**

est le plus **proche** du centre de gravite.





# 10. Retrouver la valeur de la distance au centre de gravité de Strasbourg à partir de sa qualité de représentation et sa coordonnée le long d’un axe.

Retrouvons la distance au centre de gravite de Strasbourg par rapport  

$distStragbourgGravite$=$C_{strasbourg,k}^2 / Cos^2(strasbourg)$ = 


```{r echo=FALSE}
dist_Stragbourg_Gravite=sqrt((X.pca$ind$coord[13,1]^2)/(X.pca$ind$cos2[13,1]))
dist_Stragbourg_Gravite

```
Et retrouve ainsi la valeur de la distance de strasbourg 


#11. Interpréter les deux premiers axes factoriels.

Pour faire une bonne interpretation on va d'abord lister les variables qui sont bien reprentes  et individus qui ont une contribution tres significatives.

**Cas des variables : **  Etudions les variables les plus representatif suivant le plan factoriel

```{r echo=FALSE}
X.pca=PCA(X)
X.pca$var$cos2[, 1:2]
```

-Suivant l'axe 1: Fevrier, Mars,Avril, Mai ,Juin, Juillet, Aout, Septembre, Octobre et Novembre sont **fortement positivement** correlles.

_Suivant l'axe 2 les variables ne sont pas correlles.

Donc l'interpretation se portera uniquementt sur l'axe 1.

**- Cas des individus ** A la question precedente on avais vue que  suivant **l'axe 1**
**Nice,Marseille,Lille,Montpellier,Strasbourg et Bordeaux** avaient des contributions fortement superieure a la moyenne donc on va les retenire pour notre interpretation.

L'axe 1 oppose donc **Lille et Strasbourg** aux villes **Nice,Marseille,Montpellier et Bordeaux**


**Interpretation globale :**

En **Fevrier, Mars,Avril, Mai ,Juin, Juillet, Aout, Septembre, Octobre et Novembre** il fait beaucoup plus froid a **Lille et Strasbourg** parcontre dans les villes comme **Nice,Marseille,Montpellier et Bordeaux** fait beaucoup plus chaud.











